臺灣宜蘭地方法院刑事判決　　　　　　　　　　　　　　九十一年度易字第九三號
　　公　訴　人　臺灣宜蘭地方法院檢察署檢察官
　　被　　　告　甲○○
　　被　　　告　乙○○
　　共　　　同
　　選任辯護人 林健智律師
右列被告等因違反菸酒管理法案件，經檢察官提起公訴（九十一年度偵字第四七二號
），本院判決如左：
    主  文
甲○○、乙○○均無罪。
    理  由
一、公訴意旨略以：被告甲○○與乙○○基於輸入私菸之犯意聯絡，於九十一年二月
    六日清晨，以甲○○所有「王昭英」號管筏，從烏石港報關出港，由甲○○擔任
    船長、乙○○擔任船員，自龜山島海域載運私菸黃長壽二萬五千二百包、白長壽
    二萬七千三百包、大衛杜夫未稅洋菸四千包，於當日上午十點許返回烏石港銷關
    入港，經警於同日晚間十點二十一分，在烏石港「王昭英」號管筏內查獲，並扣
    得上開私菸，因認被告二人共同違反菸酒管理法第四十六條之輸入私菸罪等語。
二、按犯罪事實應依證據認定之，無證據不得認定其犯罪事實，又不能證明被告犯罪
    者，應諭知無罪之判決，刑事訴訟法第一百五十四條、第三百零一條第一項分別
    定有明文。
三、訊據被告甲○○、乙○○均堅詞否認有何輸入私菸等犯行，被告甲○○辯稱：私
    菸是在鵝鑾鼻外海三海浬處，有一艘台灣漁船在那裡拋錨故障，一位王姓不詳名
    字之成年男子就叫伊幫他載運，他沒有告訴伊漁船是從那裡來，他並說等伊把貨
    載回烏石港會主動來找伊等語。被告乙○○辯稱：去鵝鑾鼻載私菸那次伊沒有在
    船上，且管筏是有密艙的，根本不知密艙有何物品等語。查被告甲○○於警訊及
    本院審理時均一致供承：私菸係於查獲之十幾天前（即九十一年一月份左右）行
    經鵝鑾鼻外海三海浬處為人接駁載運回烏石港等語，是公訴意旨所指係於九十一
    年二月六日在龜山島海域載運私菸，與被告甲○○之自白顯不相符。又被告甲○
    ○於警訊中亦陳述載運私菸時，當時還有被告乙○○在船上等語，足徵被告乙○
    ○辯稱其並未在船上等語，被告甲○○於本院審理時改稱被告乙○○並未在船上
    等語，均不足採。惟按參酌藥物藥商管理法第七十二條第一項所稱之「輸入」者
    ，係指自國外將物品輸進入我國領土者而言，至所謂我國之領土則以固有之領域
    為範圍（最高法院七十一年度臺上字第八二一九號判例意旨參照）。而我國國境
    （領海），業經總統於六十八年十月八日以台統(一)義字第五○四六號令公布為自
    基線起至其外側十二海浬之海域。換言之，必自我國海岸基線起至其外側十二海
    浬以外之海域將物品輸進入十二海浬以內之海域，始能以「輸入」論，否則在國
    境內之運輸行為，無成立「輸入」之餘地。而菸酒管理法第四十六條所稱之「輸
    入」與藥物藥商管理法第七十二條第一項，自法文及立法意旨以觀，自應同其解
    釋。本件被告二人接駁私菸之地點（即犯罪之地點）及被查獲之地點，均係在我
    國領海內，是被告二人並非查獲之私菸從我國領域外運至我國領域內，且被告甲
    ○○稱其僅係經由王姓不詳名字成年男子之委託，至鵝鑾鼻外海約三海浬處向台
    灣籍船舶接駁私菸，至於該船舶係從何處來，及其走私路線，伊均不知情，是被
    告運送私菸之地點係在我國領域內，且亦無證據證明被告與該王姓不詳名字成年
    男子，就該艘船舶自我國境外走私物品進入我國境內之過程有所知悉，故難認被
    告二人主觀上與該王姓不詳名字成年男子，就輸入私菸之犯行有犯意聯絡。又按
    菸酒管理法經行政院於九十年十一月二十九日以台九十財字第○六九六七一號令
    核定自九十一年一月一日正式施行，惟其中係就產製或輸入私菸私酒、明知為私
    菸私酒，而販賣、轉讓或意圖販賣而陳列、產製或輸入劣菸、劣酒者處以刑責（
    菸酒管理法第四十六條至第四十八條參照），核無針對運送私菸加以處罰，是被
    告二人既僅有運送私菸之行為，而無輸入私菸之行為，自難論以菸酒管理法第四
    十六條之罪責。
四、又按運送逾公告數額之走私物品者，處五年以下有期徒刑、拘役或科或併科九萬
    元以下罰金，固為懲治走私條例第三條第一項所明定，惟該「管制物品項目及其
    數額」依行政主管機關於九十年十二月二十七日之公布，乃已刪除原丙項管制進
    口物品（一次私運左列物之一項或數項，其總額由海關照緝獲時之完稅價格計算
    ，超過新臺幣拾萬元者）第一款：煙、酒、捲菸紙。本件被告固於九十一年一月
    間運送管制進口物品煙類，惟該項物品業經刪除，不再為管制物品，而非懲治走
    私條例第二條第一項所定之走私標的，亦即被告行為之時，法律已廢止其刑罰，
    故被告之行為亦不該當懲治走私條例第三條第一項運送公告數額之走私物品罪，
    附此敘明。
五、此外，本院復查無其他積極證據足資認定被告有何公訴人所指之犯行，既不能證
    明被告罪，揆諸前開說明，自應為被告無罪之諭知。
六、併辦意旨另以：被告二人另涉犯商標法第六十二條第一款之罪嫌，與本件具有牽
    連犯之關係，屬裁判上一罪，為法律上之同一案件，移併前來（九十一年度偵字
    第八三八號）。惟查本件違反菸酒管理法案件既為無罪之諭知，即無裁判上一罪
    之關係，本院自無從併案審理，應退由檢察官另行處理。
據上論斷，應依刑事訴訟法第三百零一條第一項前段，判決如主文。
本案經檢察官沈念祖到庭執行職務。
中    華    民    國      九十一      年      六      月        六      日
                                  臺灣宜蘭地方法院刑事第二庭
                                          法  官  郭  淑  珍
右正本證明與原本無異。
如不服本判決，應於判決送達後十日內向本院提出上訴狀( 應附繕本 )。
                                       書記官  李  明  威
中    華    民    國      九十一      年      六      月        七      日
